臺灣桃園地方法院民事判決
110年度訴字第621號
原      告  潘枝葉  
被      告  陳儒宏  
            洪麗玲  


上  一  人
訴訟代理人  黃勝文律師
複  代理人  張鎧銘律師
上列當事人間請求返還借款事件，本院於民國110年11月30日言
詞辯論終結，判決如下：
    主      文
一、被告陳儒宏應給付原告新臺幣390 萬元，及自民國109年1月
    22日起至清償日止，按年息6%計算之利息。
二、原告其餘之訴駁回。
三、訴訟費用由被告陳儒宏負擔。
四、本判決第一項於原告以新臺幣130萬元為被告陳儒宏供擔保
    後，得假執行。
五、原告其餘假執行之聲請駁回。     
    事實及理由
壹、程序方面：
一、按訴狀送達後，原告不得將原訴變更或追加他訴，但請求之
    基礎事實同一者，不在此限，民事訴訟法第255條第1項第2
    款定有明文。原告起訴時係聲明：被告應連帶給付原告新臺
    幣（下同）390萬元，及自起訴狀繕本送達翌日起至清償日
    止，按年息5%計算之利息。嗣於本院審理中變更如後開原告
    訴之聲明所示（本院卷第19、20頁），經核原訴與新訴均係
    基於原告起訴時主張被告向其借款，且由被告陳儒宏簽發支
    票擔保，嗣被告惡意脫產之同一基礎事實，合於上開規定，
    應予准許。
二、被告陳儒宏經合法通知，未於言詞辯論期日到場，核無民事
    訴訟法第386條各款所列情形，爰依原告之聲請，由其一造
    辯論而為判決。
貳、實體方面：
一、原告主張：被告為夫妻關係，被告前於民國107年間向原告
    借款390萬元，原告於107年4月20日匯款375萬元至被告陳儒
    宏帳戶，及交付現金15萬元予被告陳儒宏，並約定應於108
    年4月21日清償，被告陳儒宏並交付如附表1所示之支票1紙(
    下稱系爭支票)予原告，以擔保借款之清償。詎被告屆期未
    還款，且系爭支票經提示未獲兌現，被告陳儒宏更將其名下
    如附表2所示之不動產（下稱系爭不動產）移轉登記予被告
    洪麗玲，被告洪麗玲再將系爭不動產設定最高抵押權予被告
    洪麗玲之父親洪朝祥，被告以此方式脫產，共同侵害原告對
    被告之上開債權，爰依票據、消費借貸、侵權行為之法律關
    係提起本件訴訟等語。並聲明：㈠被告陳儒宏應給付原告390
    萬元，及自109年1月22日起至清償日止，按年息6%計算之利
    息。㈡被告應連帶給付原告390萬元，及自起訴狀繕本送達翌
    日起至清償日止，按年息5%計算之利息。㈢前2項所命給付，
    如任一被告為給付，其他被告於其給付金額之範圍內，免給
    付義務。㈣願供擔保請准宣告假執行。
二、被告則以：
　　㈠被告洪麗玲：被告洪麗玲未曾向原告借款，亦未在系爭支
      票上簽名或背書，不負返還借款或票款債務。否認脫產行
      為，被告陳儒宏將系爭不動產移轉登記予被告洪麗玲，是
      為向銀行辦理轉貸等語置辯。並聲明：原告之訴駁回。如
      受不利之判決，願供擔保請准宣告免為假執行。
　　㈡被告陳儒宏經合法通知，未於言詞辯論期日到場，亦未提
      出書狀為任何聲明或陳述。
三、得心證之理由：
　  ㈠原告請求被告陳儒宏給付票款，為有理由。
　　　1.按在票據上簽名者，依票上所載文義負責；又發票人應
        照支票文義擔保支票之支付；執票人向支票債務人行使
        追索權時，得請求自為付款提示日起之利息，如無約定
        利率者，依年利六釐計算，票據法第5條第1項、第126
        條、第133條分別定有明文。
　　　2.被告陳儒宏簽發系爭支票予原告，經原告於109年1月22
        日提示系爭支票未獲付款等情，有系爭支票、退票理由
        單及匯款單等件在卷可稽(本院卷第5、189頁)，故原告
        請求被告陳儒宏給付票款390萬元，及自提示日即109年
        1月22日起至清償日止，按年息6％計算之利息，為有理
        由。
　   ㈡原告請求被告返還借款，為無理由。
　　　 1.按稱消費借貸者，謂當事人一方移轉金錢或其他代替
         物之所有權於他方，而約定他方以種類、品質、數量
         相同之物返還之契約，民法第474 條第1 項定有明文
         。故稱消費借貸者，須當事人間必本於借貸之意思合
         致，而有移轉金錢或其他代替物之所有權於他方之行
         為，始得當之。倘當事人主張與他方有消費借貸關係
         存在者，自應就該借貸意思互相表示合致及借款業已
         交付之事實，均負舉證之責任，其僅證明有金錢之交
         付，未能證明借貸意思表示合致者，仍不能認為有該
         借貸關係存在（最高法院98年度台上字第1045號判決
         意旨參照）。
　　　 2.原告主張被告向其借款，自應就兩造間有借貸意思表
         示合致及借款業已交付之事實，負舉證責任。原告曾
         於107年4月20日匯款375萬元至被告陳儒宏之帳戶，固
         提出匯款單在卷可稽（本院卷第189頁），然金錢交付
         之原因多端，不足以證明兩造間有借貸之意思表示合
         致。況依原告自述被告陳儒宏鼓吹原告參與投資，表
         示只要原告將資金交予其運用，除可分得報酬外，並
         保證回本等語（本院卷第21頁），參以原告與被告陳
         儒宏於107年4月20日簽立之「資產委任管理合約」，
         其上記載由原告將指定之資產委任被告陳儒宏全權管
         理運用，委任期間自107年4月20日起至109年4月19日
         止（本院卷第27至29頁），則原告於107年4月20日匯
         款375萬元至被告陳儒宏帳戶，似為投資而非借貸關係
         ；至原告主張其交付現金15萬元予被告陳儒宏，亦乏
         證據證明是借貸關係，則原告請求被告陳儒宏返還借
         款，尚嫌無據。
　　　 3.原告主張被告洪麗玲向原告借款，未據提出任何證據
         證明，則原告請求被告洪麗玲返還借款，亦屬無據。
　　 ㈢原告請求被告連帶賠償390萬元，為無理由。
　　　 1.按債務人與第三人通謀移轉其財產，其目的雖在使債
         權無法實現，而應負債務不履行之責任，但將自己之
         財產予以處分，原可自由為之，究難謂係故意不法侵
         害債權人之權利，故與侵害債權之該第三人不能構成
         共同侵權行為 ，債權人如本於侵權行為訴請塗銷登記
         時，僅得向該第三人為之，債務人既非共同侵權行為
         人，自不得對其一併為此請求（最高法院 69 年度第 
         7 次民事庭會議決議㈢）。
       2.原告主張被告陳儒宏將系爭不動產移轉登記予被告洪
         麗玲，被告洪麗玲再將系爭不動產設定最高抵押權予
         被告洪麗玲之父親洪朝祥，被告以此方式脫產，共同
         侵害原告對被告之上開債權云云（本院卷第186頁）。
         然查，原告對被告陳儒宏之票款債權390萬元雖尚未受
         償，但仍存在，原告之債權並未受侵害，原告之整體
         財產亦未減少，難認原告受有損害。縱認被告陳儒宏
         處分系爭不動產而陷於無資力，致原告債權難以受償
         ，因債務人之財產為全體債權人之總擔保，原告僅能
         代位被告陳儒宏請求被告洪麗玲塗銷系爭不動產移轉
         登記或訴請撤銷系爭不動產移轉登記，而非依侵權行
         為之規定，請求債務人或第三人清償其債權，故原告
         依侵權行為之規定，請求被告連帶賠償原告390萬元，
         為無理由。
四、綜上所述，原告依票據之法律關係，請求被告陳儒宏給付如
    主文第1項所示，為有理由，應予准許；逾此範圍之請求，
    為無理由，應予駁回。
五、原告陳明願供擔保，聲請宣告假執行，經核其勝訴部分，合
    於法律規定，爰酌定相當之金額准許之；至原告敗訴部分，
    其假執行之聲請已失所依據，應併與駁回。
六、本件事證已臻明確，兩造其餘攻擊防禦方法及證據，經本院
    審酌後，核與判決之結果不生影響，爰不逐一論列，併此敘
    明。
七、訴訟費用負擔之依據：民事訴訟法第79條。
中　　華　　民　　國　 110　　年　　12　　月　　24　　日
                  民事第三庭  法  官  吳佩玲
附表1、系爭支票    
發票人 發票日 金額 發票號碼 陳儒宏 108年4月21日 390萬元 YMA0000000  
附表2、系爭不動產（如附件，印自本院卷第24頁）
以上正本係照原本作成。
如對本判決上訴，須於判決送達後20日內向本院提出上訴狀。如
委任律師提起上訴者，應一併繳納上訴審裁判費。
中　　華　　民　　國　 110　　年　　12　　月　24　　日                                 書記官  龍明珠